【裁判字號】    99,訴,1038
【裁判日期】    991104
【裁判案由】    給付貨款
【裁判全文】
臺灣臺中地方法院民事判決  99年度訴字第1038號
原      告  展尉企業股份有限公司
法定代理人  丁○○
訴訟代理人  甲○○
            華嘉遠律師
被      告  長年企業有限公司
法定代理人  乙○○
輔  佐  人  丙○○
上列當事人間請求給付貨款事件，本院於99年10月4日言詞辯論
終結，判決如下：
    主    文
被告應給付原告新台幣拾玖萬伍仟佰陸拾肆元及自民國99年
5月14日起至清償日止，按週年利率百分之5計算之利息。
原告其餘之訴駁回。
訴訟費用由被告負擔5分之4，餘由原告負擔。
本判決原告勝訴部分，得假執行。但被告如以新台幣拾玖萬伍
仟佰陸拾肆元為原告供擔保，得免為假執行。
原告其餘假執行之聲請駁回。
    事實及理由
壹、程序方面：
    按訴狀送達後，原告不得將原訴變更或追加他訴，但上開規
    定於擴張或減縮應受判決事項之聲明者無礙，民事訴訟法第
    255條第1項第3款定有明文。本件原告起訴時原聲明求為「
    (一)被告應給付原告新台幣（下同）505,604元，及自起訴狀
    繕本送達翌日起至清償日止按週年利率5%計算之利息。」之
    判決，嗣於訴訟進行中，更正聲明求為：「(一)被告應給付原
    告504,252元，及自起訴狀繕本送達翌日起至清償日止按週
    年利率5%計算利息。(二)原告願供擔保，請准宣告假執行。」
    之判決，原告所為上揭聲明之變更，核屬擴張或減縮應受判
    決事項之聲明，於前開規定無違，應予准許，合先敘明。
貳、原告方面：
  一、聲明：
    (一)被告應給付原告504,252元，及自起訴狀繕本送達翌日起
      至清償日止按週年利率5%計算利息。
    (二)原告願供擔保，請准宣告假執行。
  二、陳述要旨：
    (一)被告於民國（下同）98年1月13日起向原告購買模具及品
      名為PSX1O0、PSX125、PSX135（屬開關殼零件）等貨品，
      金額合計共504,252元，原告已依約交付貨品，然被告收
      售貨物並經驗收後，卻以貨品有瑕疵為由拒絕給付貨款，
      爰依買賣之法律關係訴請被告給付貨款。
    (二)原告於98年1月13日接或被告之採購單後，即依被告提供
      之設計圖面製做模具及樣品，嗣因被告之圖面修改增加工
      料，因此原告於98年2月5日報價時，言明若工程中有修改
      ，金額另外給付，經被告同意後，原告始繼續生產而於98
      年4月30日出貨給被告。98年6月29日被告再次向原告購買
      同樣品名之貨物、數量為9千組，被告於該日採購單上雖
      記載單價為28.4元，然被告旋於翌日（98年6月30日）即
      告知被告單價應為32.2元，並同時告知因模具修改每組各
      增35,000元之模具修改費，此亦為被告所同意後，原告方
      繼續為被告生產系爭貨品，並於98年8月5日交付完畢，被
      告於收受貨物時就出貨單上所載單價亦均無爭執。又原告
      就被告98年6月29日採購單所採購之貨品，並未同意於98
      年7月15日交貨，僅同意儘速交貨。
    (三)另被告質疑模具修改費用過高部分，乃係因被告要求修改
      模具尺寸，而在打樣階段修改成尺寸較大的模具，原模具
      之鋼材即不能使用，而需重新切割換裝，且修改模具所需
      費用無法於修改前事先報價，而須於客戶確認樣品後始可
      向被告報價，且被告當初給原告設計圖時並無定案，而是
      邊做邊改，因此會增加修改之材料及時日，以至模具修改
      費用每組需35,000元。
    (四)至被告抗辯兩造於貨品交付後，曾就兩造系爭交易被告應
      付之貨款金額達成395,364元之協議，並非事實，原告係
      因被告在98年8月30日結款明細上記載：「如貴廠無法如
      期按本結款明細金額開立發票，致使本公司無法於9月15
      日報稅，本批稅金將作廢，無法支付。」等語，原告迫於
      無奈只好先就無爭執之部分開立395,364元之發票請款，
      但不表示原告拋棄餘款之請求。
    (五)原告於98年8月5日即已交貨完畢，而系爭貨品並非無法於
      交付當場驗收之貨品，被告於系爭貨品交付當時應已驗收
      完畢，被告業已承認原告所交付之貨品，不得再對原告主
      張貨品瑕疵。又被告遲至98年9月16日始以電子郵件對原
      告表示貨品有瑕疵，要求退貨等語，按被告驗收貨品時，
      並未認為貨品有瑕疵，然於貨品交付英國客戶後，英國客
      戶卻認為貨品有瑕疵，而原告係依照被告之要求而為生產
      ，可見被告所謂瑕疵，乃係其與英國客戶對「瑕疵」之認
      定不同，非可歸責於原告。
    (六)被告另主張以開發模具費用折舊、瑕疵或品遲延利息與系
      爭貨款抵銷部分，既無法律依據，亦未說明損害額計算之
      依據及證據。
參、被告方面：
  一、聲明：
    (一)原告之訴及假執行之聲請均駁回。
    (二)如受不利判決，願提供擔保免為假執行
  二、陳述要旨：
    (一)被告依原告出具之確認報價單，於98年1月13日向原告下
      生產模具及樣品採購單，訂單上約定98年4月30日交貨，
      而原告遲至98年5月15日方交付貨物，被告旋將模具及樣
      品寄交英國客戶，98年6月29日英國客戶向被告確認樣品
      後，被告即向原告下量產採購單，明訂交貨日期為98年7
      月15日，原告接或被告採購單時，並無拒絕或漲價之表示
      ，然原告嗣後於已逾交貨期限之98年7月29日竟以e-mail
      通知被告漲價，已違反誠信原則。又原告並未依約於98年
      7月15日交付貨品予被告，而係遲至98年8月5日始行交貨
      ，致被告於98年8月6日始報關出口，原告遲延交付貨品達
      21日，致使英國客戶與被告之商譽均受損，被告商譽受損
      自得請求原告賠償損害。
    (二)再依原告出具之確認報價單所示單價及被告採購之數量計
      算，被告應給付原告之貨款總金額為395,364元，然被告
      嗣後接獲原告交付之請款發票金額竟高達505,604元，因
      價差過大，且貨品已出口，被告拒絕接受，經兩造協議後
      ，兩造同意以接單價格即395,364元付款，原告亦將原發
      票作廢，並按被告之結款明細上之金額395,364元重開發
      票，故系爭買賣價金為395,364元。
    (三)98年9月16日被告準備依兩造協商後之貨款金額付款之際
      ，收到英國客戶抱怨到貨之商品刮痕太深及材料本身有毛
      胚面無法除去，要求被告賠償貨款或退貨處理。被告旋以
      e-mai1通知原告，並徵詢原告是否要客戶退運回台，因退
      貨須負擔進出口關稅及運費等，原告竟從此不做任何回應
      與處理，被告不得已，乃於98年9月21日開出折讓單予原
      告，暫停支付系爭貨款，以待退貨處理完畢後雙方再議。
      嗣98年11月27日退貨抵台，被告多次連繫原告，原告均避
      不見面，被告思考原告先前置之不理之態度，在顧及商譽
      下，獨自整理4個月，在99年3月23日將貨品瑕疵部分修復
      ，再報關出口予英國客戶。原告固以外銷包裝完整交貨予
      被告，被告係按一般貿易程序抽驗數箱之後出口，豈料瑕
      疵品退貨率竟高達43.33%，被告因英國客戶退貨，除支出
      瑕疵修繕費用外，並支出海關運費12,715元、報關費4,44
      2元，故依法請求減少價金。
    (四)另被告於打樣階段因為客戶要求增加板料厚度，而請原告
      修改板料厚度，其他尺寸未有變更，只有要求原告表面處
      理要改善，原告亦同意改善，惟原告修改後之模具樣品尺
      寸有變更，客戶無法接受，所以要求再更正。又每組模具
      製作費用為56,000元，修改模具一組竟然高達35,000元，
      修改費用比例過高。
    (五)因原告就系爭貨品交付遲延、且交付之貨品有瑕疵，致英
      國客戶不再向被告採購，導致被告所開發之模具日後將成
      無用之誤，被告受有模具費119,700元一年折舊39,900元
      之損害，而因系爭貨品瑕疵亦受有貨款遲延利息5,538元
      之損害，原告均應對被告負賠償之責，主張以上開金額與
      系爭貨款為抵銷。
肆、得心證之理由：
  一、原告主張被告於98年1月13日向原告購買模具及屬開關殼
      零件之品名為PSX1O0數量60片、PSX125數量70片、PSX135
      數量70片等貨品，後於98年6月29日被告再向原告購買品
      名為PSX1O5、PSX125、PSX135數量各3,000片等貨品，及
      原告分別於98年5月15日、98年8月5日將被告所購買之上
      開開關殼零件貨品交付被告收受，及被告尚未給付上開模
      具及貨品之價款等事實，為被告所不爭執，且有採購單、
      出貨單附卷可稽，堪信原告之上開主張為真正。
  二、原告主張被告應給付原告之貨款總金額為504,252元則為
      被告所否認，並抗辯兩造於系爭貨品交付後已達成貨款金
      額為395,364元之協議，且此金額與98年1月13日及98年6
      月29日採購單所示單價計算之金額相符，而原告交付貨品
      遲延且所交付之貨品有瑕疵，被告依法請求減少價金，並
      主張以貨款與原告應負之損害賠償責任相抵銷等語。是本
      件兩造爭執之焦點為：(一)兩造系爭交易之貨款金額為何？
      (二)被告請求減少價金是否有理由？(三)被告所為抵銷之抗辯
      是否有理由？
  三、按當事人主張有利於己之事實者，就其事實有舉證之責任
      。民事訴訟法第277條定有明文。兩造就系爭交易之貨款
      金額究應為何有爭執，被告抗辯兩造於原告交付貨品後曾
      達成貨款金額為395,364元之協議，為原告所否認，應由
      被告先就兩造間就貨款金額已達成協議負舉證之責任。經
      查，被告主張兩造就貨款金額已達成協議，無非以被告於
      98年8月30日製作之結款明細（見本院卷第32頁）及原告
      嗣後開立金額合計395,364元之統一發票（見本院卷第33
      至34頁）並將原開立金額合計504,252元統一發票作廢等
      語，為其論據。然查，上揭結款明細為被告所製作，其上
      並無任何原告之簽署或確認、同意之文字，而原告嗣後開
      立金額合計395,364元之統一發票、並將原開立金額合計
      504,252元統一發票作廢，原告前後提出請款金額不同之
      發票，至多亦僅足證明兩造確實就系爭貨款金額逾395,
      364元部分有所爭執，委不足為兩造已就貨款金額達成協
      議之證明。惟被告所舉上開證據雖不足據為兩造於系爭貨
      品交付後已就系爭貨款金額達成合意之證明，然原告主張
      系爭貨款金額504,252元，既為被告所否認，自應由原告
      就兩造已有買賣價金之合意負舉證之責任。查，兩造就被
      告98年1月13日採購單（下稱第1次採購單）上所載PSX1O0
      、PSX125、PSX135每片之單價均為34.68元、面板模具1組
      單價56,000元、背板模具1組單價55,000千元、組立模具1
      組單價3,000元並無爭執，應堪採信。兩造有爭執者乃被
      告98年6月29日所採購單（下稱系爭採購單）所示PSX1O5
      、PSX125、P SX135貨品之單價每片應以28.40元計價或應
      以32.20元計價、及被告應否給付2組模具修改費用（每組
      35,000元）。查原告主張系爭採購單所示貨品之單價應以
      32.2元計價及被告應給付模具修改費7萬元，無非以上載
      日期為98年6月30日之報價單（見本院卷第7頁）資為佐證
      ，惟被告抗辯傳送系爭採購單予原告後並未收到該報價單
      ，原告迄已逾交貨期限之98年7月29日始以電子郵件傳送
      該報價單予被告，並提出該電子郵件為證（見本院卷第27
      頁至31頁），原告則未能舉證證明在98年7月29日以前有
      將該報價單交付被告確認同意之事實，則原告主張系爭採
      購單之單價早經被告同意，即無可採，被告抗辯原告於98
      年7月29日方將報價單傳送予被告，則堪採信。按被告於
      交付系爭採購單予原告時，於採購單上除註明交貨期為98
      年7月15日外，並註明「請確認單價並儘速交貨....」
      ，原告如就系爭採購單上所載單價有所異議，自應即時通
      知被告，且以兩造在系爭採購單之前曾就相同貨品先行生
      產樣品（即第1次採購單）交付國外客戶確認後，被告方
      以系爭採購單向原告為較大量採購之交易方式，原告就生
      產系爭貨品之成本、應得利潤並無不能或難以計算之情事
      ，則原告未即時向被告提出異議並進行議價，自應認為原
      告已同意按系爭採購單所載單價28.40元計價，則被告於
      已逾約定交貨期限達半個月之久，方以電子郵件表明單價
      應為32.2元，自不得拘束兩造。又被告向原告購買之模具
      固有修改之事實，惟兩造就模具之交易方式及修改時間等
      為「模具的部分通常不另外做驗收的動作，而是原告製作
      好模具後做出樣品交給被告，被告將樣品寄給客戶後，如
      果客戶認為樣品通過，客戶會通知我們，我們再通知原告
      認可模具，此時才算模具確認。」、「兩造間系爭交易曾
      經修改模具的時間是在客戶確認樣品之前，是系爭交易第
      一次交付200片之前的事。」等情，業經被告輔佐人丙○
      ○陳述甚明，並經被告訴訟代理人即被告法定代理人之夫
      甲○○確認無誤（見本院卷第67頁至背面），原告修改模
      具之時間既在樣品確認之前，則依兩造上開交易方式，模
      具之修改費用自應由被告負擔無疑。被告雖以模具修改是
      因為修改尺寸，故需增加費用云云，然此不僅與兩造交易
      方式有異，且縱因修改尺寸而需增加費用，模具修改時間
      既在樣品確認亦即第1次採購單200片交付之前，則模具修
      改所需費用至遲亦應於第1次200片交付時即已確認，原告
      並無不能通知並取得被告同意之情事，其竟不為通知，自
      不得以嗣後之報價單拘束被告。基上所述，系爭採購單所
      採購之貨品單價應以28.40元計價，且原告不得額外請求
      被告給付模具修改費，則合併計算被告第1次採購單及系
      爭採購單採購之品項、數量、單價並加計5%營業稅後，被
      告應給付原告之貨款總金額即為395,364元。
  四、再按「買受人應按物之性質，依通常程序從速檢查其所受
      領之物。如發見有應由出賣人負擔保責任之瑕疵時，應即
      通知出賣人。」、「買賣因物有瑕疵，而出賣人依前五條
      之規定，應負擔保之責者，買受人得解除其契約或請求減
      少其價金。但依情形，解除契約顯失公平者，買受人僅得
      請求減少價金。」、「買受人因物有瑕疵，而得解除契約
      或請求減少價金者，其解除權或請求權，於買受人依第
      356條規定為通知後六個月間不行使或自物之交付時起經
      過五年而消滅。」民法第356條第1項、第359條、第365條
      第1項分別定有明文。被告抗辯原告交付之貨品有瑕疵遭
      國外客戶退貨，固據提出進口報單等資為佐證，惟被告自
      認在98年9月16日即已接獲國外客戶告知貨品有瑕疵，被
      告並於同日以電子郵件通知原告貨品有瑕疵（見本院卷第
      37頁），被告於98年9月16日即已知悉並通知原告貨品有
      瑕疵，應堪認定，則被告如欲依前開規定行使價金減少請
      求權，自應於98年9月17日起6個月之期間內行始，是被告
      之價金減少請求權6個月之除斥期間於99年3月16日即已屆
      滿，而被告於上揭電子郵件中並未請求減少價金，而遲至
      本件訴訟進行中之99年5月25日始以書狀請求減少價金，
      已逾6個月之除斥期間，無從准許。至被告另抗辯因原告
      就系爭貨品交付遲延、且交付之貨品有瑕疵，被告受有模
      具費119,700元一年折舊39,900元之損害，並受有因系爭
      貨品瑕疵貨款遲延利息5,538元之損害，主張與系爭貨款
      為抵銷部分，並無法律依據，且被告亦未舉證證明有各該
      損害，被告所為抵銷之抗辯，亦無從准許。
  五、綜據上述，原告依買賣之法律關係，訴請被告給付貨款
      395,364元，及自99年5月14日（即起訴狀繕本送達翌日）
      起至清償日止按週年利率5%計算之法定遲延利息，為有理
      由，應予准許。原告逾上開範圍之請求，則屬無據，應予
      駁回。
  六、末按所命給付之金額或價額未逾50萬元之判決，法院應依
      職權宣告假執行，為民事訴訟法第389條第1項第5款所明
      定。兩造均陳明願供擔保，分別聲請為假執行或免為假執
      行之宣告，因本件命被告給付之金額未逾50萬元，爰依上
      開規定，就原告勝訴部分依職權宣告假執行，並酌定相當
      之擔保金額，為准被告免為假執行之宣告。至原告其餘假
      執行之聲請，因訴之駁回而失所附麗，應併予駁回。
  七、本件判決之結果已臻明確，兩造其餘攻擊防禦方法，經審
      酌均於判決結果無影響，毋庸一一贅述，附此敘明。
伍、結論：本件原告之訴為一部有理由，一部無理由，依民事訴
    訟法第79條、第389條第1項第5款、第392條第2項，判決如
    主文。
中    華    民    國    99    年    11    月    4     日
                  民事第二庭    法  官  呂麗玉
正本係照原本作成。
如對本判決上訴，須於判決送達後20日內向本院提出上訴狀。如
委任律師提起上訴者，應一併繳納上訴審裁判費。
中    華    民    國    99    年    11    月    4     日
                                書記官  趙振燕

司法院資訊處製作；財團法人民間司法改革基金會備份。
